---
title: "Automatización Ahora 12"
output:
  html_document:
    toc: true
    toc_float: true
    df_print: paged
  pdf_document:
    dev: cairo_pdf
    toc: no
    latex_engine: xelatex
header-includes:
- \usepackage{fontspec}
- \setmainfont{Calibri}
classoption: a4paper
lang: es
---

```{r setup, include=FALSE}
knitr::opts_knit$set(root.dir = rprojroot::find_rstudio_root_file())
knitr::opts_chunk$set(echo = FALSE, message = FALSE)
library(gt)
library(tidyverse)
library(clock)
```

En este documento se describen los pasos seguidos para la automatización del informe de Ahora 12. Estos se pueden resumir en 4 etapas:

1.  Procesamiento de la base de plataformas para obtener ponderaciones de gasto.

2.  Preparado de las bases para el procesamiento.

3.  Procesamiento de las bases limpias para obtener los resultados requeridos.

4.  Exportación de los resultados a Google Sheets.

Cada una de estas etapas cuentan con un script, estos se encuentran en la carpeta "02.Scripts" del proyecto. Las bases se encuentran dentro de la carpeta "01.Bases", en la subcarpeta "01.Raw" es donde se deben ir guardando las bases que se van bajando del cloud y es donde se debe actualizar el número del ipc nivel general cuando esta disponible. Una vez que se tienen estas bases actualizadas, se deben correr los scripts indicando cual es el último mes con datos completos y cambiando la ruta hacia las nuevas bases. A continuación se detalla un poco más de cada etapa.  


## Procesamiento de plataformas

Se utiliza la última base disponible de "A12_plataformas_mensual" descargada del cloud de producción, esta base cuenta con datos de Mercado libre y muy pocos registros de Corre Compras (al momento de escribir esto 94 observaciones de Correo Compras y 3515 de Mercado libre). Se filtran los datos correspondientes a Mercado libre y las cuotas 3, 6 , 12 y 18. Se transforman los datos del rubro "Máquinas y Herramientas" en el rubro "Materiales para la construcción". Lo que se obtiene es la ponderación de gasto de cada rubro dentro de cada esquema de cuotas, por período. En base a estas ponderaciones de gasto se reparten, en la próxima etapa, los gastos correspondientes a "First Data E-Commerce" y "Otros" de la base total. La base de plataformas contiene datos desde Abril de 2020, lo que se hizo es completar las ponderaciones de los períodos anteriores a esa fecha con el promedio Abril 2020 - Septiembre 2020. A continuación se presenta el resultado obtenido para el período Julio de 2021:
  
<br>

```{r plataformas}
ponderacion_plataformas <- readRDS("01.Bases/02.Clean/pond_plataformas.rds")
ponderacion_plataformas <- ponderacion_plataformas %>% filter(periodo == "2021-07-01")
gt(ponderacion_plataformas %>% arrange(cuotas)) %>%
  fmt_percent(
    columns = c(7, 8),
    decimals = 1
  ) %>%
  tab_options(data_row.padding = px(1))
```


## Preparado de bases

En este paso se lee la última base disponible de medios de pago "A12_mensual" descargada del cloud de producción y se utiliza la base generada en el paso anterior. El monto y las operaciones registradas por período y por cuotas de los rubros "First Data E-Commerce" y "Otros" se reparten en distintos rubros de acuerdo a lo que indique la base de ponderaciones de plataformas. Esta reasignación de montos se realiza por provincia y hacia dentro de cada cuota. Para chequear que los montos totales por cuotas no se están modificando (solo su composición hacia adentro) se puede aplicar la misma operatoria estadística a la base en bruto y a la limpia.  
Como se observa en la tabla los montos totales de gastos por período y monto se mantienen, y en operaciones hay pequeñas diferencias que responden a que la repartición de los conceptos se hace a nivel provincia, entonces a veces quedan rubros con operaciones con valor menor a 1 y lo que se hace es redondearlas a 1. Estas diferencias que corresponden a redondeo son insignificantes en relación al monto total de operaciones. Con esto se confirma que solo se está repartiendo el gasto de "First Data E-Commerce" y "Otros" hacia dentro de cada esquema de cuotas.


```{r, include=TRUE, echo=TRUE}
# comparación entre resultados de gastos y operaciones base raw y clean

mes <- "2021-07-01" # ultimo mes completo

base_raw <- read_csv("01.Bases/01.Raw/A12_mensual_20210805.csv") %>% # leo base en bruto
  rename("año" = anio) %>%
  mutate(periodo = date_build(año, mes)) %>% # creo la variable periodo
  select(-año, -mes) %>%
  filter(periodo <= as.Date(!!mes), # filtro periodos menores o igual al señalado arriba
         complete.cases(.), # saco filas con missings
         cuotas %in% c(3, 6, 12, 18), # me quedo con las cuotas 3, 6, 12 y 18
         monto > 0)

base_clean <- readRDS("01.Bases/02.Clean/base_final_a12.rds") # leo base limpia


res_raw <- base_raw %>% # calculo monto y operaciones total en base bruta
  group_by(periodo, cuotas) %>% 
  summarise(monto       = sum(monto),
            operaciones = sum(operaciones)) %>% 
  ungroup() %>% 
  arrange(desc(periodo))

res_clean <- base_clean %>% # calculo monto y operaciones total en base transformada
  group_by(periodo, cuotas) %>% 
  summarise(monto       = sum(monto),
            operaciones = sum(operaciones)) %>% 
  ungroup() %>% 
  arrange(desc(periodo))

res <- full_join(res_raw, res_clean, by = c("periodo", "cuotas"), suffix = c("_raw", "_clean")) %>% 
  mutate(dif_monto       = monto_clean - monto_raw,
         dif_operaciones = operaciones_clean - operaciones_raw)

gt(res %>% filter(periodo > "2021-03-01")) %>%
  tab_options(data_row.padding = px(1))


```



## Procesamiento para obtención de resultados

En esta etapa se trabaja con la base transformada en la etapa anterior, la serie de IPC nivel general de Indec y con datos de población. Antes de iniciar el procesamiento se colapsan 3 rubros ("Pequeños electrodomésticos", "Línea Blanca" y "Televisores") en 1 solo rubro que es "Electrodomésticos". Luego del procesamiento se obtienen todos los cuadros que sirven de insumo para realizar el informe.

## Exportación de resultados

La última etapa involucra la exportación de los cuadros a un archivo de Google Sheets, las hojas de este archivo se reescriben con los nuevos datos cada vez que se corre el script. Al escribir los datos, se respeta el formato que se haya establecido en la hoja, y todo lo que este escrito fuera del rango de la tabla exportada se mantiene también. Esto implica que si en columnas de los costados se arman fórmulas o gráficos referenciando el área donde se escriben los datos estos se mantienen. Cada hoja tiene el nombre de la slide a la que sirve para el informe.















