---
title: "Procesamiento Plataformas"
output:
  html_document:
    toc: true
    toc_float: true
    df_print: paged
---

```{r setup, include=FALSE}
knitr::opts_chunk$set(echo = FALSE)
```


```{r Selección del último mes con datos completos, include = FALSE}

mes <- "2021-07-01"

```


La base de datos de plataformas se explora para obtener las ponderaciones de gasto de cada rubro en cuotas con vistas a redistribuir cierto gasto no discriminado en la base total. Para obtener estas ponderaciones se debe realizar un procesamiento y análisis de la base, este documento se deriva del script desarrollado para tal fin. Si bien hay datos de Correo Compras, estos son muy pocos y se sacan de la base al realizar este análisis.



```{r, include = FALSE}


# 02. Carga de librerías y bases -------------------------------------------

library(tidyverse)
library(readxl)
library(echarts4r)
library(clock)
library(writexl)

rubrosa12 <- readRDS("01.Bases/02.Clean/lista_rubrosa12.rds") # De vez en cuando revisar esta lista de rubros

plataformas <- read_csv("01.Bases/01.Raw/A12_plataformas_mensual_20210802.csv") %>% # lectura de base plataformas
  rename(año = anio) %>%
  mutate(periodo = date_build(año, mes))

plataformas <- plataformas %>% filter(plataforma == "Mercado Libre")

plataformas <- plataformas %>% filter(periodo <= as.Date(!!mes), # filtro periodos menores o igual al señalado arriba
                                      cuotas %in% c(3, 6, 12, 18)) # filtro cuotas 3, 6, 12 y 18

filas_con_missing <- plataformas %>% filter(!complete.cases(.))


# 03. Información sobre la base --------------------------------------------------

print(paste("Cantidad de filas con algun missing value:", nrow(filas_con_missing)))
unique(plataformas$rubroa12)
unique(plataformas$plataforma)
unique(plataformas$provincia)

## Se transforma "Máquinas y Herramientas" en "Materiales para la construcción" ----
plataformas <- plataformas %>% mutate(rubroa12 = if_else(rubroa12 == "Máquinas y Herramientas", "Materiales para la construcción", rubroa12))


## Operaciones y monto por provincia, por plataforma y periodo ----
resumen1 <- plataformas %>%
  arrange(periodo) %>% 
  group_by(periodo, plataforma, provincia) %>% 
  summarise(operaciones = sum(operaciones),
            monto       = sum(monto)) %>% 
  arrange(operaciones, monto) %>% 
  ungroup()


split(resumen1, resumen1$provincia)

```


# Análisis exploratorio

Dentro de la base de datos se encuentran datos de las siguientes plataformas: `r unique(plataformas$plataforma)`.  
Los rubros presentes en la base son: `r unique(plataformas$rubroa12)`.  
Los períodos abarcan: `r unique(plataformas$periodo)`

## Monto de gasto por provincia
```{r, echo=FALSE}
### Gráfico serie temporal de monto por provincia ----
resumen1 %>%
  arrange(periodo) %>% 
  group_by(provincia) %>% 
  e_charts(x = periodo) %>% 
  e_line(monto) %>%
  e_tooltip(trigger = "item", axisPointer = list(type = "cross"))

```

## Operaciones por provincia
```{r, echo=FALSE}
### Gráfico serie temporal de operaciones por provincia ----
resumen1 %>%
  arrange(periodo) %>% 
  group_by(provincia) %>% 
  e_charts(x = periodo) %>% 
  e_line(operaciones) %>%
  e_tooltip(trigger = "item", axisPointer = list(type = "cross"))

```



```{r, include = FALSE}
## Operaciones y monto por rubro y periodo ----
resumen2 <- plataformas %>%
  group_by(periodo, rubroa12) %>% 
  summarise(operaciones = sum(operaciones),
            monto       = sum(monto)) %>% 
  arrange(operaciones, monto) %>% 
  ungroup()

```



## Monto de gasto por rubro
```{r, echo=FALSE}
### Gráfico serie temporal de monto por rubro ----
resumen2 %>%
  arrange(periodo) %>% 
  group_by(rubroa12) %>% 
  e_charts(x = periodo) %>% 
  e_line(monto) %>%
  e_tooltip(trigger = "item", axisPointer = list(type = "cross"))

```

## Operaciones por rubro
```{r, echo=FALSE}
### Gráfico serie temporal de operaciones por rubro ----
resumen2 %>%
  arrange(periodo) %>% 
  group_by(rubroa12) %>% 
  e_charts(x = periodo) %>% 
  e_line(operaciones) %>%
  e_tooltip(trigger = "item", axisPointer = list(type = "cross"))

```



```{r, include = FALSE}
## Cuotas ----

resumen3 <- plataformas %>%
  arrange(periodo) %>% 
  group_by(periodo, plataforma, cuotas) %>% 
  summarise(operaciones = sum(operaciones),
            monto       = sum(monto)) %>% 
  arrange(operaciones, monto) %>% 
  ungroup()

```

## Monto de gasto por cuotas
```{r, echo=FALSE}
### Gráfico serie temporal monto por cuotas ----
resumen3 %>%
  arrange(periodo) %>% 
  group_by(cuotas) %>% 
  e_charts(x = periodo) %>% 
  e_line(monto) %>%
  e_tooltip(trigger = "item", axisPointer = list(type = "cross"))

```

## Operaciones por cuotas
```{r, echo=FALSE}
### Gráfico serie temporal operaciones por cuotas ----
resumen3 %>%
  arrange(periodo) %>% 
  group_by(cuotas) %>% 
  e_charts(x = periodo) %>% 
  e_line(operaciones) %>%
  e_tooltip(trigger = "item", axisPointer = list(type = "cross"))

```


```{r, include = FALSE}
# 04. Cálculo de participaciones de las cuotas por rubros -----------------

## Aquí se obtiene la estructura de gasto dentro de cada cuota, abierto por rubro ----

chequeo1 <- plataformas %>% distinct(rubroa12) %>% mutate(rubros_plataformas = "rubros_plataformas") %>% full_join(rubrosa12 %>% mutate(rubros_base_total = "rubros_base_total"))

resumen4 <- plataformas %>%
  arrange(periodo) %>% 
  group_by(periodo, plataforma, rubroa12, cuotas) %>% 
  summarise(operaciones = sum(operaciones),
            monto       = sum(monto)) %>% 
  arrange(operaciones, monto) %>% 
  ungroup()

resumen4 <- resumen4 %>%
  group_by(periodo, plataforma, cuotas) %>% 
  mutate(part_operaciones_en_cuota = operaciones / sum(operaciones),
         part_monto_en_cuota       = monto / sum(monto)) %>% 
  ungroup()

chequeo2 <- resumen4 %>% group_by(periodo, cuotas) %>% summarise(sum(part_operaciones_en_cuota), sum(part_monto_en_cuota)) %>% ungroup()

```

# Participación de los rubros por cuotas: Operaciones

## Cuota 3
```{r, echo=FALSE}
resumen4 %>%
  filter(cuotas == 3) %>% # participaciones de los rubros en la cuota 3
  group_by(rubroa12) %>%
  arrange(periodo) %>% 
  e_charts(x = periodo) %>% 
  e_line(part_operaciones_en_cuota) %>%
  e_tooltip()

```

## Cuota 6
```{r, echo=FALSE}
resumen4 %>%
  filter(cuotas == 6) %>% # participaciones de los rubros en la cuota 6
  group_by(rubroa12) %>%
  arrange(periodo) %>% 
  e_charts(x = periodo) %>% 
  e_line(part_operaciones_en_cuota) %>%
  e_tooltip()

```

## Cuota 12
```{r}
resumen4 %>%
  filter(cuotas == 12) %>% # participaciones de los rubros en la cuota 12
  group_by(rubroa12) %>%
  arrange(periodo) %>% 
  e_charts(x = periodo) %>% 
  e_line(part_operaciones_en_cuota) %>%
  e_tooltip()

```

## Cuota 18
```{r, echo=FALSE}
resumen4 %>%
  filter(cuotas == 18) %>% # participaciones de los rubros en la cuota 18
  group_by(rubroa12) %>%
  arrange(periodo) %>% 
  e_charts(x = periodo) %>% 
  e_line(part_operaciones_en_cuota) %>%
  e_tooltip()

```


# Participación de los rubros por cuotas: Montos


## Cuota 3
```{r, echo=FALSE}
resumen4 %>%
  filter(cuotas == 3) %>% # participaciones de los rubros en la cuota 3
  group_by(rubroa12) %>%
  arrange(periodo) %>% 
  e_charts(x = periodo) %>% 
  e_line(part_monto_en_cuota) %>%
  e_tooltip()

```

## Cuota 6
```{r, echo=FALSE}
resumen4 %>%
  filter(cuotas == 6) %>% # participaciones de los rubros en la cuota 6
  group_by(rubroa12) %>%
  arrange(periodo) %>% 
  e_charts(x = periodo) %>% 
  e_line(part_monto_en_cuota) %>%
  e_tooltip()

```

## Cuota 12
```{r}
resumen4 %>%
  filter(cuotas == 12) %>% # participaciones de los rubros en la cuota 12
  group_by(rubroa12) %>%
  arrange(periodo) %>% 
  e_charts(x = periodo) %>% 
  e_line(part_monto_en_cuota) %>%
  e_tooltip()

```

## Cuota 18
```{r, echo=FALSE}
resumen4 %>%
  filter(cuotas == 18) %>% # participaciones de los rubros en la cuota 18
  group_by(rubroa12) %>%
  arrange(periodo) %>% 
  e_charts(x = periodo) %>% 
  e_line(part_monto_en_cuota) %>%
  e_tooltip()

```