---
title: "Automatización Ahora 12"
output:
  html_document:
    toc: no
    df_print: paged
  pdf_document:
    dev: cairo_pdf
    toc: no
    latex_engine: xelatex
header-includes:
- \usepackage{fontspec}
- \setmainfont{Calibri}
classoption: a4paper
lang: es
---

```{r setup, include=FALSE}
knitr::opts_knit$set(root.dir = rprojroot::find_rstudio_root_file())
knitr::opts_chunk$set(echo = FALSE, message = FALSE)
library(gt)
library(tidyverse)
library(clock)
```

En este documento se describen los pasos seguidos para la automatización del informe de Ahora 12. Estos se pueden resumir en 4 etapas:

1.  Procesamiento de la base de plataformas para obtener ponderaciones de gasto.

2.  Preparado de las bases para el procesamiento.

3.  Procesamiento de las bases limpias para obtener los resultados necesarios.

4.  Exportación de los resultados a Google Sheets.

## Procesamiento de plataformas

Se utiliza la última base disponible de "A12_plataformas_mensual" descargada del cloud de producción, esta base cuenta con datos de Mercado libre y muy pocos registros de Corre Compras (al momento de escribir esto 94 observaciones de Correo Compras y 3515 de Mercado libre). Se filtran los datos correspondientes a Mercado libre y las cuotas 3, 6 , 12 y 18. Se transforman los datos del rubro "Máquinas y Herramientas" en el rubro "Materiales para la construcción". Lo que se obtiene es la ponderación de gasto de cada rubro dentro de cada esquema de cuotas, por período. En base a estas ponderaciones de gasto se reparten, en la próxima etapa, los gastos correspondientes a "First Data E-Commerce" y "Otros" de la base total. La base de plataformas contiene datos desde Abril de 2020, lo que se hizo es completar las ponderaciones de los períodos anteriores a esa fecha con el promedio Abril 2020 - Septiembre 2020. A continuación se presenta el resultado obtenido para el período Junio de 2021:
  
<br>

```{r plataformas}
ponderacion_plataformas <- readRDS("01.Bases/02.Clean/pond_plataformas.rds")
ponderacion_plataformas <- ponderacion_plataformas %>% filter(periodo == "2021-06-01")
gt(ponderacion_plataformas %>% arrange(cuotas)) %>%
  fmt_percent(
    columns = c(7, 8),
    decimals = 1
  )
```


## Preparado de bases

En este paso se lee la última base disponible de medios de pago "A12_mensual" descargada del cloud de producción y se utiliza la base generada en el paso anterior. El monto y las operaciones registradas por período y por cuotas de los rubros "First Data E-Commerce" y "Otros" se reparten en distintos rubros de acuerdo a lo que indique la base de ponderaciones de plataformas.


```{r}
# comparación entre resultados de gastos y operaciones base raw y clean

base_raw <- read_csv("01.Bases/01.Raw/A12_mensual_20210805.csv") %>%
  rename("año" = anio) %>%
  mutate(periodo = date_build(año, mes)) %>% 
  select(-año, -mes) %>%
  filter(complete.cases(.),
         cuotas %in% c(3, 6, 12, 18),
         monto > 0)

base_clean <- readRDS("01.Bases/02.Clean/base_final_a12.rds")


res_raw <- base_raw %>% group_by(periodo, rubroa12, cuotas) %>% 
  summarise(monto = sum(monto),
            operaciones = sum(operaciones)) %>% 
  ungroup() %>% 
  arrange(desc(periodo))


```





















